最高法院刑事判決　　　　　　　　　　　　　　　九十三年度台上字第六九六三號
　　上　訴　人　甲○○
　　　　　　　　　　　　號
　　選任辯護人　張榮作律師
右上訴人因違反毒品危害防制條例案件，不服台灣高等法院高雄分院中華民國九十一
年一月三十日第二審判決（九十年度上訴字第一八三八號，起訴案號：台灣高雄地方
法院檢察署八十八年度偵字第三０六六二號），提起上訴，本院判決如左：
    主  文
原判決撤銷，發回台灣高等法院高雄分院。
    理  由
本件原判決認定上訴人甲○○基於販賣第二級毒品安非他命營利之犯意，於民國八十
八年十二月十九日，在台南地區某地，向某一不詳姓名者，以新台幣（下同）二萬五
千元之價格，販入安非他命一批，再以電子秤及玻璃吸管將持有之安非他命分裝成小
包一百包、大包十一包，擬販賣予不特定之施用毒品者，嗣未及賣出，即為警於八十
八年十二月二十三日下午一時許，在高雄縣路竹鄉○○路二十號，即上訴人所開設之
愛霓服飾店內查獲，並在上訴人身上查扣得上開安非他命一百十一包（驗前毛重合計
五十三．九五公克，驗後毛重合計五十三‧九０公克），並在其店內扣得其所有供分
裝安非他命以利販賣所用之電子秤一台、含安非他命殘渣之玻璃吸管三支及預備供分
裝用之空夾鏈袋二百八十二只等情。因而撤銷第一審判決，改判論處上訴人販賣第二
級毒品罪刑，固非無見。
惟查：(一)、依法應於審判期日調查之證據雖已調查，而其內容未明瞭者，即與未經調
查無異，如遽行判決，仍屬應於審判期日調查之證據而未予調查，尚不得遽對被告為
有利或不利之認定。又採用情況證據認定犯罪事實，須其情況與待證事實有必然結合
之關係，始得為之，如欠缺此必然結合之關係，其情況猶有顯現其他事實之可能者，
據以推定犯罪事實，即非法之所許。原判決認定上訴人有前揭犯行，係以苟上訴人係
供自己施用，何須如此精密分裝，且由上訴人持有安非他命之數量觀之，顯已超出一
般自行施用所需，顯見上訴人係為便於出售，而依購買者之經濟能力分裝成重量不同
之包裝。又上訴人辯稱：安非他命係供自己方便施用而予以分裝云云，然茍上訴人持
有安非他命確僅係供自己施用，當無隨身攜帶大量（一百十一包）之安非他命在自己
身上，並將之分裝成重量不同之數種規格之必要（原判決第三頁第十二至十九頁），
為其主要論據之一。然上訴人始終否認有販賣安非他命營利之犯意，辯稱：伊購買安
非他命係供自己施用，一次小包吸五包，大包吸一半，打算半個月吸完，因安非他命
大量購買價格較便宜，故伊購買較多數量之安非他命，且因施用方便而放在外套口袋
等語。原判決未說明經由何項調查及有何證據，堪認上訴人購入毛重合計五十三．九
五公克之安非他命，顯已超出一般施用者所需之數量？逕以上開理由為不利上訴人之
推論，已有未合。又證人即承辦警員鍾秉潾於原審證稱：「本案是有線報說被告有大
量的安非他命……沒有說被告是吸用或販賣」、「我問被告時，被告說（電子秤）是
秤珠寶用的」、「因為要聲請搜索票前，我有去他路竹的住處跟監及調查過十次，我
跟監有一段時間，沒有查到有人向他買毒品，但我仍覺得可疑，沒有搜索票我不敢進
去查，所以就聲請搜索票去查，我不贊同用釣魚的方式」（原判決第五頁第十六至二
十行）；證人即上訴人之父蘇聖雄證稱：「被告甲○○被我限制二個月，所以才會以
一次大量買來吸食」等語。且施用安非他命者為施用方便等理由，將較多數量之安非
他命定量予以分裝，或將所購得之安非他命置放於身上，於事理上是否非絕無可能，
尚非全無疑義，仍待調查釐清。原判決未說明經由何項調查及有何證據，堪認上訴人
確係基於營利之意圖而販入前開安非他命，遽以上開推測理想之詞為不利上訴人之論
斷，難昭折服，亦有未洽。(二)、販賣毒品罪，以行為人有營利之意圖為必要，故行為
人有無此項犯罪之目的條件，自應於事實欄內為詳實之記載，然後於理由內說明其憑
以認定之證據，始稱適法。原判決事實欄固記載上訴人基於販賣安非他命營利之犯意
，而向某一不詳姓名者販入前揭安非他命，然其理由欄未說明經由何項調查及有何證
據，堪認上訴人前揭販入安非他命之犯行確具有營利之意圖。而徒以：意圖營利，係
以有無對價關係為判斷，而安非他命物稀價昂，且國家為杜絕毒品之氾濫，對於查緝
毒品之施用及販賣，無不嚴加執行，意圖販賣第二級毒品安非他命又係重罪，苟無利
可圖，衡情上訴人應無甘冒被取締判處重刑之危險，而販入為數不少之第二級毒品安
非他命，且上訴人取得毒品後，為方便販賣而加以分裝，足見上訴人販入之初有意從
中營利（原判決第六頁第十一至十六行）等臆測之語，推定上訴人有營利之意圖，未
免率斷，難謂無理由欠備之違誤，尚有未合。上訴意旨指摘原判決不當，尚非全無理
由。按第三審法院應以第二審判決所確認之事實為判決基礎，刑事訴訟法第三百九十
四條第一項前段定有明文。原判決上述之違背法令，影響於事實之確定，本院無可據
以為裁判，應將原判決撤銷，發回原審法院更為審判。
據上論結，應依刑事訴訟法第三百九十七條、第四百零一條，判決如主文。
中　　　華　　　民　　　國　　九十三　　年　　 十二 　　月　　 三十 　　日
                              最高法院刑事第三庭
                                  審判長法官  董　明　霈
                                        法官  林　茂　雄
                                        法官  張　祺　祥
                                        法官  洪　文　章
                                        法官  花　滿　堂
      右正本證明與原本無異
                                              書  記  官
中　　　華　　　民　　　國　　九十四　　年　　　一　　　月　　　五　　　日
                                                                        Ｑ
